臺灣橋頭地方法院刑事判決　
111年度易字第55號
公  訴  人  臺灣橋頭地方檢察署檢察官
被      告  吳一德


選任辯護人  黃懷萱律師（法扶）            
上列被告因侵占等案件，經檢察官聲請簡易判決處刑（110年度
偵緝字第514號），本院認不宜逕為簡易判決（簡易案件案號：1
11年度簡字第210號），改依通常程序審理，判決如下：
    主  文
吳一德犯侵占罪，處拘役肆拾日，如易科罰金，以新臺幣壹仟元
折算壹日；未扣案如附表所示之物沒收，如全部或一部不能沒收
或不宜執行沒收時，追徵其價額。又犯毀損他人物品罪，處拘役
肆拾日，如易科罰金，以新臺幣壹仟元折算壹日。應執行拘役柒
拾日，如易科罰金，以新臺幣壹仟元折算壹日。
    事  實
一、吳一德向王建欣承租址設高雄市○○區○○路0巷0弄00號之房屋
    （下稱系爭房屋），雙方約定租期自民國108年10月1日起至
    113年10月1日止。詎吳一德竟意圖為自己不法之所有，基於
    侵占之犯意，於租期內之110年3月31日20時前某日，將系爭
    房屋內如附表所示之物侵占入己。復基於毀損他人物品之犯
    意，割破系爭房屋內電動沙發之右扶手處皮革，又將廚房旁
    之牆壁（下稱系爭牆壁）磁磚撬開，造成電動沙發之皮革損
    壞，內部泡棉外露，登座時無法將手安放其上，系爭牆壁之
    水泥亦因此裸露，喪失吸附油煙、隔絕氣味、防髒之功能，
    此外，尚嚴重減損前開沙發、牆壁之美觀效用，足生損害於
    王建欣。嗣王建欣於吳一德在110年3月31日提早退租搬離後
    前往系爭房屋，發覺上情始報警處理。
二、案經王建欣訴由高雄市政府警察局湖內分局報告臺灣橋頭地
    檢署檢察官聲請簡易判決處刑。
    理  由
一、按被告以外之人於審判外之陳述，雖不符前4條之規定，而
    經當事人於審判程序同意作為證據，法院審酌該言詞陳述或
    書面陳述作成時之情況，認為適當者，亦得為證據，刑事訴
    訟法第159條之5第1項定有明文。查本案認定事實所引用被
    告以外之人於審判外之陳述，經檢察官、被告吳一德及其辯
    護人於審理中均同意有證據能力（院卷第157頁、第426頁）
    ，本院復審酌前揭陳述作成時之情況，亦無違法取證之瑕疵
    ，認以之作為證據為適當，是本案有關被告以外之人於審判
    外之言詞或書面陳述等供述證據，依前揭法條意旨，自均得
    為證據。
二、訊據被告固坦承有於上開時、地侵占附表所示之物及毀損電
    動沙發之事實，惟矢口否認有何毀損系爭牆壁之犯行，辯稱
    ：系爭牆壁的磁磚是某天半夜自然脫落的，我還有錄影傳給
    告訴人問要怎麼辦，告訴人只有說「放給它爛」，我就沒有
    再動系爭牆壁了云云；其辯護人並辯以：系爭牆壁之磁磚應
    係自然地整排剝落，被告主觀上並無毀損之故意，且即便磁
    磚脫落，系爭牆壁仍係一完整的牆壁，並未達不堪使用之程
    度云云。
　㈠經查，被告有於上開時、地侵占附表所示之物及毀損電動沙
    發，致令該沙發喪失、嚴重減損如犯罪事實欄所載之功能及
    美觀效用，另系爭牆壁在被告於110年3月31日退租後已未黏
    附磁磚等情，業經被告於審理中供承在卷（院卷第357頁至
    第432頁），經核與證人即告訴人王建欣於警詢、偵查及審
    理中之證詞、證人即被告妻子林怡君、被告父親吳維仁於審
    理中之證詞大致相符（警卷第13頁至第15頁；偵緝卷第93頁
    至第94頁；院卷第360頁至第422頁），並有系爭房屋租賃契
    約、被告搬離系爭房屋時所留之字條、系爭房屋出租前、後
    之照片、被告與告訴人間之通訊軟體LINE對話紀錄截圖、告
    訴人出租系爭房屋之網頁截圖各1份在卷可稽（警卷第41頁
    至第42頁；偵卷第35頁、第39頁至第48頁；院卷第39頁至第
    55頁、第105頁至第109頁、第117頁至第127頁），是此部分
    之事實堪以認定。
　㈡證人即告訴人於偵查、審理中均證稱：被告曾經跟我說系爭
    牆壁的磁磚掉了一、兩塊，我說再找時間去看，沒有說要「
    放給它爛」，也沒有叫被告把剩下未剝落的磁磚都撬一撬，
    直到被告搬離後，我去系爭房屋看，才發現系爭牆壁磁磚從
    天花板開始一整片都不見了，長度約250公分、寬度約90公
    分面積的磁磚都被撬開，原本系爭牆壁跟廚房其它牆壁一樣
    ，都有一塊一塊的磁磚黏附在上面，但現在只留有灰色一個
    一個的洞，很像磁磚被硬撬留下來的洞，牆壁因此變得凹凹
    凸凸的，且當時陽臺上還整齊擺放一塊一塊完整的、沒有碎
    裂的磁磚，這顯然就是被告故意將磁磚挖下來，因為如果是
    熱漲冷縮使磁磚自然脫落，磁磚應該是碎裂的，不會是一塊
    一塊完整的等語（偵緝卷第94頁；院卷第363頁、第374頁至
    第375頁、第379頁）。復觀諸現場照片，系爭牆壁自天花板
    以下至一般餐椅高度位置，整面均未黏貼任何磁磚，表面僅
    留有當初黏貼磁磚後乾掉的白色黏漿，又因黏漿部分脫落，
    造成內部灰色水泥裸露，除少部分是不規則形狀之水泥裸露
    外，大部分則呈現規律點狀分布、圓形或橢圓形之水泥裸露
    ，另系爭牆壁旁之廚房牆壁，均有整齊黏貼整面白色磁磚乙
    節，有現場照片1張在卷可參（偵卷第46頁），衡諸常情，
    若磁磚係因熱漲冷縮而碎裂脫落，應會拉扯磁磚後之白色黏
    漿，造成較大面積黏漿隨之掉落，因此露出之水泥部分應為
    不規則狀，而無可能如系爭牆壁大部分之狀況，呈現規律、
    切齊、等距之水泥裸露，是除部分不規則形狀之水泥裸露處
    ，可能係磁磚因熱漲冷縮而自然脫落外，其它規則併列之小
    灰點處，應係人為依序、刻意撬開磁磚所造成黏漿脫落之痕
    跡。從而，告訴人前揭證述，要與現場照片相符，堪信為真
    。
　㈢又證人即被告之父親吳維仁於審理中證稱：我約於109年1月2
    4日前搬進系爭房屋，一直住到109年8、9月間，某天半夜我
    聽到樓下有乒乒乓乓的聲音，跑下去看，才看到系爭牆壁磁
    磚有三塊掉下來，後來又掉了一、兩塊下來，但牆壁上還留
    有一些磁磚在上面，沒有全部的磁磚都掉下來等語（院卷第
    406頁至第407頁、第410頁、第415頁、第419頁至第420頁）
    ，益徵系爭牆壁僅有部分、而非整面磁磚因熱漲冷縮而自然
    脫落，惟依現場照片，系爭牆壁如今既呈現全無磁磚附著於
    上之樣貌，可推知應係人為事後故意肇致無訛，而斯時系爭
    房屋又係被告所承租，則告訴人關於被告毀損系爭牆壁之指
    訴，自屬可採。
　㈣被告固以前詞置辯，且證人即被告妻子林怡君亦於審理中證
    稱：系爭牆壁的磁磚是某天半夜3點自己剝落的，它是突然
    一整排磁磚脫落下來，磁磚掉落後，我們沒有再去動過那面
    牆，也沒有去撬磁磚等語（院卷第384頁至第386頁、第395
    頁），然其2人所言已與現場照片狀況不符；再觀諸系爭房
    屋之租賃契約（警卷第41頁至第42頁），被告及其妻子分別
    為系爭房屋之承租人及連帶保證人，依民法第432條第2項規
    定，倘其等於租期中致租賃物（即系爭房屋）毀損者，應負
    損害賠償責任，是其等之陳述，均應有自我迴護、試圖撇清
    自身責任之嫌，可認憑信性較低，尚難採信。
　㈤另辯護人雖辯稱系爭牆壁僅有磁磚脫落，並未達不堪使用之
    程度云云，惟按刑法第354條係以毀棄、損壞前2條以外之他
    人之物或致令不堪用，足以生損害於公眾或他人者，為其構
    成要件。而所謂「毀棄」，係指根本毀滅物之存在，即毀滅
    拋棄而消滅物之全部效用或價值之行為；所謂「損壞」，係
    指改變物質之形體而減損物之全部或一部之效用或價值之行
    為；另所謂「致令不堪用」，則指毀棄、損壞以外，雖未毀
    損原物，或未變更物之形體，然消滅或減損物之一部效用或
    價值，即足使他人之物喪失特定目的之效用者而言。查系爭
    牆壁為廚房中之一面牆壁，而廚房之其他牆壁均有整齊黏貼
    磁磚等情，有現場照片1份在卷可參（偵卷第40頁、第46頁
    至第48頁），依社會一般通念，裝潢實務上之所以大多選擇
    磁磚作為廚房之牆面，係因磁磚具有防髒、抗油汙、不易吸
    附氣味之功能，是倘牆面之磁磚掉落，不僅影響廚房整體之
    整潔、美觀及舒適程度，亦足使牆面易吸附油汙及氣味，而
    使磁磚原有美化、防髒之特定功能喪失，是被告撬開系爭牆
    壁磁磚之行為，顯已使系爭牆壁喪失原本效用，而該當毀損
    之構成要件無疑，故辯護人所辯，要無可採。綜上所述，本
    案事證明確，被告上開犯行洵堪認定，應依法論科。
三、論罪科刑
　㈠核被告侵占附表所示之物之行為，係犯刑法第335條第1項之
    侵占罪；被告毀損系爭房屋內之電動沙發及系爭牆壁之行為
    ，係犯刑法第354條之毀損他人物品罪。被告於密切接近之
    時間，分次侵占、毀損上揭物品之行為，該數個自然意義行
    為，乃在同一地點為之，因時間差距不大，難以強行分割，
    故應評價為侵占、毀損罪之接續犯，而各論以包括之一罪。
    又被告所犯2罪，犯意各別，行為互異，應予分論併罰。
　㈡爰審酌被告明知附表所示之物均屬告訴人所有，竟加以侵占
    入己，並破壞系爭房屋內之電動沙發及系爭牆壁，造成告訴
    人之財產權受有損害，所為誠屬不該；惟念被告犯後已就侵
    占行為全部坦承犯行，僅否認毀損系爭牆壁；暨被告有涉犯
    詐欺案件之前科紀錄等情，有臺灣高等法院被告前案紀錄表
    1份附卷可佐（院卷第345頁至第354頁）；兼衡被告自陳高
    中肄業之教育程度，目前無業，在家休養，經濟狀況貧困，
    身體狀況不好，另因雙方無法達成共識而迄今未和解等一切
    具體情狀（院卷第430頁），分別量處如主文所示之刑及諭
    知易科罰金之折算標準。另斟酌被告所犯2罪係罪名、罪質
    、侵害法益均不相同之侵占罪及毀損罪，犯罪時間相近，並
    考量2罪法益侵害之程度，依刑法第50條第1項前段規定，定
    其應執行之刑如主文所示，並諭知易科罰金之折算標準，以
    示懲儆。
四、被告侵占附表所示之物，均為其本案之犯罪所得，且卷內查
    無其他積極證據可證附表所示之物業已滅失，復未實際合法
    發還予告訴人，為免被告保有犯罪所得，爰均依刑法第38條
    之1第1項前段規定宣告沒收，於全部或一部不能沒收或不宜
    執行沒收時，追徵其價額。
五、不另為無罪之諭知部分
  ㈠公訴意旨略以：被告於上開時、地，除侵占附表所示之物外
    ，亦將系爭房屋內之3D立體閱讀書籍1組搬離該處而侵占入
    己，因認被告此部分亦構成刑法第335條第1項之侵占罪嫌等
    語。
  ㈡按犯罪事實應依證據認定之，無證據不得認定犯罪事實；不
    能證明被告犯罪者，應諭知無罪之判決，刑事訴訟法第154
    條第2項、第301條第1項分別定有明文。又事實之認定，應
    憑證據，如未能發現相當證據，或證據不足以證明，自不能
    以推測或擬制之方法為裁判基礎（最高法院40年台上字第86
    號判決意旨參照）。且認定犯罪事實所憑之證據，無論直接
    證據或間接證據，其為訴訟上之證明，須於通常一般之人均
    不致有所懷疑，而得確信其為真實之程度者，始得據為有罪
    之認定，倘其證明尚未達到此一程度，而有合理之懷疑存在
    而無從使事實審法院得有罪之確信時，即應由法院諭知被告
    無罪之判決（最高法院76年台上字第4986號判決意旨參照）
    。
  ㈢公訴意旨認被告涉有前開罪嫌，無非係以證人即告訴人之證
    述、系爭房屋照片等件為其主要論據。訊據被告堅詞否認有
    何侵占之犯行，辯稱：我承租系爭房屋時，並未看過3D立體
    閱讀書籍，我也沒有印象告訴人有拿3D立體閱讀書籍要給我
    的小孩看等語；其辯護人並辯以：被告承租後從未看過3D立
    體閱讀書籍，證人即被告之妻子林怡君亦為相同之證述，且
    告訴人無法提出系爭房屋內存有3D立體閱讀書籍之證據，故
    被告並未侵占3D立體閱讀書籍等語。
  ⒈證人即告訴人固於警詢、偵查及審理中均證稱：除了附表所
    示之物外，被告還有侵占3D立體閱讀書籍1組，我出租房屋
    給被告時，原本想將該書籍搬走，但想到被告也有小孩，就
    想說把該書籍留給被告使用，我也有跟被告提過這件事，沒
    想到他把該書籍一起拿走等語（警卷第14頁；偵緝卷第93頁
    至第94頁；院卷第364頁至第365頁），然告訴人亦於審理中
    自承：我沒有拍攝3D立體閱讀書籍之照片，而無法提供該書
    籍存在之證據，且我於被告承租期間之110年1月底前去系爭
    房屋查看時，也沒有注意3D立體閱讀書籍還在不在等語（院
    卷第364頁；院卷第372頁至第373頁）；證人林怡君則於審
    理中證稱：我們入住時，沒有看到3D立體閱讀書籍，告訴人
    也沒有跟我們說他有留3D立體閱讀書籍給我們等語（院卷第
    383頁）；復經本院查看告訴人所提供系爭房屋出租前、後
    之照片（偵卷第39頁至第48頁；院卷第105頁至第127頁），
    亦均未見3D立體閱讀書籍之照片，足見3D立體閱讀書籍之存
    否，除告訴人之證述外，並無其他客觀證據以實其說，是本
    院實難僅憑告訴人之單一證述，即率認被告承租系爭房屋時
    ，屋內已有3D立體閱讀書籍，且被告亦將該書籍侵占入己。
  ⒉綜上，本院認檢察官所提出之證據不足使本院形成被告此部
    分犯行之確信。此外，卷內復查無其他證據足證被告有此部
    分之犯行，揆諸上揭法條及判例之意旨，本應為無罪之諭知
    。惟此部分若成罪，與被告前述侵占罪之有罪部分為接續犯
    之實質上一罪關係，爰不另為無罪之諭知，附此敘明。
本案經檢察官黃碧玉偵查起訴，檢察官王聖豪、陳盈辰、李門騫
到庭執行職務。
中　　華　　民　　國　　111 　年　　11　　月　　21　　日
                  刑事第二庭    審判長法　官  黃右萱
                                      法  官  王奕華
                                      法  官  楊凱婷
                  
以上正本證明與原本無異。
如不服本判決應於收受判決後 20 日內向本院提出上訴書狀，並
應敘述具體理由。其未敘述上訴理由者，應於上訴期間屆滿後20
 日內向本院補提理由書 (均須按他造當事人之人數附繕本)「切
勿逕送上級法院」。
中　　華　　民　　國　　111 　年　　11　　月　　21　　日
                                      書記官  許雅如
附錄本案論罪科刑法條：
刑法第335條
意圖為自己或第三人不法之所有，而侵占自己持有他人之物者，
處5年以下有期徒刑、拘役或科或併科3萬元以下罰金。
前項之未遂犯罰之。

刑法第354條
毀棄、損壞前二條以外之他人之物或致令不堪用，足以生損害於
公眾或他人者，處2年以下有期徒刑、拘役或1萬5千元以下罰金
。

附表：
編號 物品項目及數量 1 黑白塑膠櫃2個 2 電鍋1個 3 烘碗機2臺 4 鍋碗瓢盆1組